【裁判字號】    89,訴,208
【裁判日期】    890727
【裁判案由】    偽造文書
【裁判全文】
台灣苗栗地方法院刑事判決                          八十九年度訴字第二八號
    公  訴  人  台灣苗栗地方法院檢察署檢察官
    被      告  乙○○
右列被告因偽造文書案件，經檢察官提起公訴（八十九年度偵字第一六五四號），本
院判決如左：
    主  文
乙○○行使偽造私文書，足以生損害於公眾及他人，處有期徒刑參月，緩刑貳年。
苗栗縣警察局通霄分局苗縣警交字第Ｆ00000000號及苗縣警交字第Ｆ000
00000號舉發違反道路交通管理事件通知單之「移送聯」、「迴覆聯」及「存查
聯」上偽造之「丙○○」署押各壹枚（共陸枚）均沒收。
    事  實
一、乙○○於民國八十九年四月二十四日上午十時四十五分許，無照駕駛（其駕駛執
    照因違規被吊扣）車號ＭＮ—七六七號營業大貨車，行經苗栗縣通霄鎮台一線秋
    茂園前方之南下車道時，適與行經該處，由張榮所駕駛之車號ＰＪ—三三０七號
    自用小客車發生車禍。嗣苗栗縣警察局通霄分局埔口派出所警員甲○○至現場處
  理，乙○○因違規無照駕駛且未攜帶行車執照，為免被開單舉發，竟基於偽造私
    文書之犯意，接續假冒其友人「丙○○」之名義，在苗縣警交字第Ｆ00000
    000號及苗縣警交字第Ｆ00000000號舉發違反道路交通管理事件通知
    單（下稱舉發單）「移送聯」之「收受通知聯者簽章」欄內偽造「丙○○」之簽
    名一各枚（舉發單為一式四聯，以複寫製作，乙○○均係在第二聯即「移送聯」
    上簽名，故其下「迴覆聯」與「存查聯」的相同位置上亦複寫有「丙○○」之簽
    名各一枚，以上共六枚），表示業已收受該舉發單。然後基於行使偽造私文書之
    犯意，持以行使，將該二份舉發單交還處理的警員甲○○，仍主張係由丙○○領
    受該舉發單之意，均足生損害於丙○○及苗栗縣警察局通霄分局對道路交通管理
    之正確性。嗣為警當場查獲，並將該二份舉發單之「通知聯」、「移送聯」及「
    迴覆聯」扣案。
二、案經苗栗縣警察局通霄分局報請台灣苗栗地方法院檢察署檢察官偵查起訴。
    理  由
一、訊據被告乙○○坦承有於右揭時地，冒稱係丙○○及接續在二份舉發單「移送聯
    」之「收受通知聯者簽章」欄內偽造「丙○○」之簽名，然後將該二份舉發單交
    還處理的警員甲○○等情不諱，核與被害人丙○○在警訊時指述未同意被告在舉
    發單上冒簽其名之情節相合（見偵卷第七頁及反面）。並經證人即案發當時在現
    場之張榮在警訊中證述在卷：警方告發被告時，我有看到被告在舉發單上簽「丙○○」的名字（見偵卷第九頁反面）。另當時至現場處理的警員即証人甲○○在
    本院審理時亦到庭證稱：舉發聯是一式四聯，被告是在「移送聯」上簽「丙○○
    」，其下的「迴覆聯」和「存查聯」均有複寫到「丙○○」（見本院第八十九年
    七月十三日筆錄）。復有舉發單二份（均僅有「通知聯」、「移送聯」及「迴覆
    聯」，至存查聯已為警員撕下留在派出所備查）扣案在卷，足見被告之自白確與
    事實相符，本件事證明確，被告犯行洵堪認定。
三、查在舉發單「移送聯」之「收受通知聯者簽章」欄內偽造他人之簽名，不待依習
    慣或特約，單從形式上觀察，即足以知悉係表示由該他人領受之証明，此與事先
    在印妥內容之收據上偽簽他人姓名之情形無分軒輊，當然屬刑法第二百十條所稱
    之私文書。核被告在舉發單「移送聯」之「收受通知聯者簽章」欄內偽造「丙○○」之簽名，嗣並持以行使，交回處理之警員，顯然對該舉發單文書內容有所主
    張，表示係由丙○○領受該舉發單之意，有使人誤信其為丙○○真正署押之虞，
    自足生損害於丙○○及苗栗縣警察局通霄分局對道路交通管理之正確性，所為係
    犯刑法第二百十六條、第二百十條之行使偽造私文書罪。被告在舉發單上偽造丙○○之署押，為偽造私文書之階段行為，其偽造私文書後持以行使，偽造之低度
    行為為其行使之高度行為所吸收，均不另論罪。又被告雖先後在二份舉發單上偽
    造「丙○○」之署押，惟其係基於一個犯意，持續侵害同一法益，且時間、空間
    密接，為接續犯。爰審酌被告前無不良素行（有台灣苗栗地方法院檢察署刑案資
    料查註紀錄表及台灣高等法院被告全國前案紀錄表各一份在卷可憑）、本件犯罪
    之動機、目的、手段、所生危害及犯後坦承犯行，態度良好，並有悔意（見本院
    八十九年七月十三日筆錄）等一切情狀，乃從輕量處如主文所示之刑。又被告前
    未曾受有期徒刑以上刑之宣告，有上開前科紀錄表在卷可証，其因一時失慮，誤
    觸刑章，經此科刑教訓，當知戒慎，信無再犯之虞，本院認被告所受刑之宣告，
    以暫不執行為適當，併諭知緩刑二年，以啟自新。末查，被告雖在二份舉發單之
    第二聯即「移送聯」「收受通知聯者簽章」欄內偽造「丙○○」之簽名一各枚，
    但因複寫製作，故其下「迴覆聯」與「存查聯」的相同位置上亦複寫有「丙○○
    」之簽名各一枚，以上共六枚，有使人誤信其為丙○○真正署押之虞，雖僅扣案
    二份舉發單之「移送聯」及「迴覆聯」（另扣案的「通知聯」上未有偽造的署押
    ），但與未扣案的「存查聯」上之丙○○署押，均應依刑法第二百十九條之規定
    宣告沒收。至該舉發單本身，既非違禁物，亦非供被告犯罪所用之物，且被告已
    將之交還處理之警員，已非被告所有，與沒收之要件不符，附此敘明。
據上論斷，應依刑事訴訟法第二百九十九條第一項前段、刑法第二百十六條、第二百
十條、第七十四條第一款、第二百十九條，判決如主文。
本案經檢察官黃智勇到庭執行職務。
中      華      民      國  八十九      年      七      月    二十七    日
                                        臺灣苗栗地方法院刑事庭
                                            法  官  劉  興  浪
右正本證明與原本無異。
如不服本判決，應於判決送達後十日內，向本院提出上訴狀（須附繕本），上訴於台
灣高等法院台中分院。
                                            書記官  陳  建  分
中      華      民      國  八十九      年      七      月    二十七    日
附錄論罪科刑法條全文
刑法第二百十條：
偽造、變造私文書，足以生損害於公眾或他人者，處五年以下有期徒刑。
刑法第二百十六條：
行使第二百十條至第二百十五條之文書者，依偽造、變造文書或登載不實事項或使登
載不實事項之規定處斷。


司法院資訊處製作；財團法人民間司法改革基金會備份。
